【裁判字號】    92,易,655
【裁判日期】    920605
【裁判案由】    恐嚇取財
【裁判全文】
臺灣桃園地方法院刑事判決                          九十二年度易字第六五五號
    公  訴  人  臺灣桃園地方法院檢察署檢察官
    被      告  乙○○
右列被告因恐嚇取財案件，經檢察官提起公訴（九十一年度偵字第一二0二三號），
本院判決如左：
        主  文
乙○○共同連續意圖為自己不法之所有，以恐嚇使人將本人之物交付，處有期徒刑壹
年。
        事  實
一、「吳宗龍」（檢察官另案偵辦）前介紹高朝貴向他人借貸，因高朝貴請楊若筠擔
    任借款之保證人，而得悉楊若筠及高朝貴二人間有曖昧關係，乙○○得悉其情，
    竟基於意圖為自己不法之所有之概括犯意，或單獨，或與「吳宗龍」基於恐嚇取
    財之犯意聯絡，先於民國九十一年六月十一日及六月十二日，與「吳宗龍」接續
    撥打楊若筠之行動電話○九二八─一一三七八一及其住處電話○三─00000
    00，向楊若筠恫稱：渠等為徵信社人員、握有楊若筠與高朝貴幽會之偷拍光碟
    片二張，要以新台幣（下同）三十萬元換回光碟片，如不拿錢來換光碟，將對其
    不利、死路一條等語，致楊若筠心生畏懼，足生危害於其生命、身體之安全。楊
    若筠因惟恐事發影響家庭和諧，經討價還價，不得已應允以二十萬元換回光碟片
    二張，並依約於同年六月十二日十三時三十分許，在桃園市○○路與鹽庫街工作
    處所附近，將二十萬元現金交付予乙○○、吳宗龍二人，以換回乙○○所謂之偷
    拍光碟片二張，殆楊若筠返家放映後發現光碟片內容僅係汽車廣告，始知受騙。
    詎乙○○復承續前開不法恐嚇取財犯意，再於同月二十三日、二十四日，接續撥
    打楊若筠新換之行動電話0000000000及000000000號，向楊
    若筠恫稱：伊之前拿錯光碟片，若要取回偷拍之光碟片二張，要再付一萬元等語
    ，致楊若筠心生畏懼，足生危害於其生命、身體之安全，經討價還價，楊若筠不
    得已再應允以五千元換回光碟片二張，並約定於同月二十四日二十三時五十分許
    ，前往桃園市○○街「陽明公園」交款，楊若筠惟恐乙○○需索無度，乃告知其
    子甲○○，並請甲○○與甲○○之友人丙○○一道陪同前往，嗣乙○○一人駕駛
    車牌號碼ＭＮ─二○五一號自用小客車抵達上述地點取得五千元得逞後，並未將
    光碟片依約交付予楊若筠，陪同楊若筠前往，在附近埋伏之甲○○與丙○○見狀
    即開車擋住乙○○上述自小客車之去路，乙○○發覺事跡敗露隨即棄車逃跑，而
    為甲○○、丙○○聯手當場逮獲，而於拉扯中，甫收取之五千元自乙○○身上掉
    落，乙○○見無可脫卸下，乃當場向甲○○等人自承係因第一次取款二十萬元未
    獲分款，致再次取款等情，意欲求饒，惟旋為甲○○等人報警處理，並扣得乙○○第一次交付予楊若筠要求付款之光碟二張。
二、案經桃園縣政府警察局桃園平鎮分局移送台灣桃園地方法院檢察署檢察官偵查起
    訴。
        理  由
一、訊據被告乙○○矢口否認有恐嚇取財之犯行，辯稱：伊於案發時欲從桃園火車站
    至蘆竹找朋友，因迷路駕駛至陽明公園附近，而打開車門要向楊若筠問路，不知
    何故被人圍捕報警，伊並未向楊若筠恐嚇取款云云，惟查右揭事實，業據被害人
    楊若筠於警訊、偵審中指述甚詳（見偵查卷第九頁、第十頁、四十頁、第九十頁
    、本院九十二年五月二十二日審判筆錄第四頁、第五頁），復經證人甲○○、丙○○於警訊、偵查中證述屬實（見偵查卷第八頁、第四十頁、第四十一頁、第九
    十一頁），且有楊若筠於九十一年六月十二日之提款紀錄、當場查獲之五千元鈔
    票影本、贓物認領保管單各一紙、照片四紙附卷（見偵查卷第十五頁至第十九頁
    ），及光碟片二張扣案可資佐證（見偵查卷第二十一頁）。被告乙○○既與被害
    人楊若筠、證人甲○○、丙○○等三人互不認識，素無仇隙，衡情，被害人楊若
    筠、證人甲○○、丙○○等三人並無挾怨報復，誣陷被告入罪之理。又被告現居
    住桃園縣蘆竹鄉○○路○段三九四巷四十七號，且在桃園市○○街之「北健有線
    電視」跑外務，已據被告於偵查中供明在卷（見偵查卷第二十五頁反面、第二十
    六頁正面），則對桃園市○市區○○道路，尤其是往住處即蘆竹方向之道路，必
    知之甚稔，怎會迷路？再者，苟如被告所辯係因問路遭誤解，則如何會從桃園火
    車站要往蘆竹之方向迷路至相反方向之桃園市○○街「陽明公園」？且不在蘆竹
    附近問路，反在桃園市區向人問蘆竹鄉○道路，亦有違常理。何況若因「問路」
    遭誤解，當據理力爭，怎會「棄車」逃跑？又五千元怎會於拉扯中從其身上掉落
    ？是被告上開所辯，顯係事後卸責之詞，委不足採。按認定犯罪事實須憑證據，
    證據之獲得須經蒐集；而蒐集證據係指蒐集各種與犯罪嫌疑有關之事物及知識經
    驗，亦即蒐集證據資料，以供辨認判斷。惟證據是否必要調查，應以客觀為標準
    ，採集指紋雖亦是蒐集證據，但僅是蒐集證據之一種方法而已，法並無明文規定
    為認定犯罪事實之必要證據，查系爭之五千元鈔票已發還被害人，且光碟片事隔
    多日，亦經多人徒手拿取，而將其上之指紋覆蓋破壞，故被告聲請採集光碟片、
    鈔票上之指紋，以證明其上並未有被告之指紋，本院認事證已明，無送鑑定之必
    要，附此敘明。本件事證明確，被告犯行堪予認定。
二、核被告所為係犯刑法第三百四十六條第一項之恐嚇取財罪。被告與「吳宗龍」就
    九十一年六月十二日之恐嚇取財犯行，有犯意聯絡及行為分擔，均為共同正犯。
    被告先後二次恐嚇取財犯行，時間緊接，所犯罪犯構要件相同，係基於概括之犯
    意為之，為連續犯，應依刑法第五十六條之規定，論以與「吳宗龍」共犯，可認
    情節較重之第一次犯行之一罪，並加重其刑。爰審酌被告之素行、犯罪之動機、
    目的、手段、所犯情節、所得利益及犯罪後態度等一切情狀，量處如主文所示之
    刑，以資懲儆。
三、扣案之光碟片二張，如前所述，雖之前為被告所有，且供犯罪所用之物，但已交
    付予楊若筠，而為楊若筠所有之物，爰不另依刑法第三十八條第一項第二款宣告
    沒收。
據上論斷，應依刑事訴訟法第二百九十九條第一項前段，刑法第二十八條、第五十六
條、第三百四十六條第一項，罰金罰鍰提高標準條例第一條前段，判決如主文。
本案經檢察官呂寧莉到庭執行職務。
中      華      民      國    九十二    年      六      月五      日
                                臺灣桃園地方法院刑事第二庭
                                      法  官  曾 正 耀
右正本證明與原本無異。
如不服本判決，應於判決送達後十日內向本院提出上訴狀( 應附繕本 )，上訴於
臺灣高等法院。
                                      書記官  文 巧 雲
中      華      民      國    九十二    年      六      月      十      日
附論罪科刑依據之法條：
刑法第三百四十六條
意圖為自己或第三人不法之所有，以恐嚇使人將本人或第三人之物交付者，處六月以
上五年以下有期徒刑，得併科一千元以下罰金。
以前項方法得財產上不法之利益或使第三人得之者，亦同
前二項之未遂犯，罰之。


司法院資訊處製作；財團法人民間司法改革基金會備份。
